臺灣士林地方法院民事判決　　　　　　 95年度重訴字第246號
原　　　告　乙○○
　　　　　　　　　　　　號1樓.
訴訟代理人　甲○○律師
被　　　告　丙○○
訴訟代理人　趙興偉律師
複代理人　　趙懷琪律師
上列當事人間第三人異議之訴事件，本院於民國96年5 月9 日言
詞辯論終結，判決如下：
    主  文
原告之訴駁回。
訴訟費用新台幣柒萬伍仟陸佰肆拾陸元由原告負擔。
    事  實  及  理  由
一、按「訴狀送達後，原告不得將原訴變更或追加他訴，但有下
    列情形之一者，不在此限：二請求之基礎事實同一者。」民
    事訴訟法第255 條第1 項第2 款定有明文。查原告起訴時聲
    明為：「(一)鈞院95年執字第14270 號拆屋還地執行事件之強
    制執行程序應予撤銷。(二)被告不得執鈞院92年度重訴字第13
    4 號民事判決為執行名義，對原告所有之前揭土地聲請強制
    執行。」後經被告追加執行附表一所示之不動產，原告乃變
    更聲明為：「(一)鈞院95年執字第14270 號拆屋還地執行事件
    之強制執行程序應予撤銷。(二)被告不得執鈞院92年度重訴字
    第134 號民事判決為執行名義，對原告所有，坐落於台北市
    士林區○○段○○段421 地號土地如該判決附圖所示Ａ、Ｂ
    部分，及如附表一所示之不動產聲請強制執行。」被告雖不
    同意原告聲明變更，然原告之主張均為其係台北市○○區○
    ○段二小段421 地號上如附圖所示之Ａ、Ｂ部分面積共55.
    24平方公尺之地上物與附表一所示不動產之真正所有權人，
    核其變更顯係基於同一基礎事實，揆諸前開法條規定，自應
    予准許。
二、原告起訴主張略以：鈞院95年度執字第14270 號拆屋還地執
    行事件（下稱「系爭強制執行事件」）債權人即被告所聲請
    執行將台北市○○區○○段二小段421 地號上如附圖所示之
    Ａ、Ｂ部分面積共55.24 平方公尺之地上物拆除，然上開不
    動產與附表一所示不動產（下稱系爭房地）雖登記為訴外人
    劉馥玫等人所有，實係原告於民國67年間出資購買，而信託
    登記於子女名下，原告始為實際所有權人。且系爭房屋所坐
    落之同上地段第423 號地號之土地，與第421 號及第422 號
    （水利地）之土地，亦頗有重疊之處，被告就系爭房地聲請
    強制執行，顯侵害原告之權益。爰依強制執行法第15條之規
    定，提起本件異議之訴等語。並聲明：(一)鈞院95年執字第14
    270 號拆屋還地執行事件之強制執行程序應予撤銷。(二)被告
    不得執鈞院92年度重訴字第134 號民事判決為執行名義，對
    原告所有，坐落於台北市○○區○○段二小段421 地號土地
    如該判決附圖所示Ａ、Ｂ部分，及如附表一所示之不動產聲
    請強制執行。
三、被告則否認原告係系爭房地之所有權人，並抗辯略以：
  (一)縱原告主張其所有之台北市○○區○○路二段154 巷23弄1
    號1 樓房屋及座落土地不動產係因信託登記在子女名下，但
    由該不動產登記謄本所示，移轉原因係「買賣」而非信託，
    是原告之主張與民法第759 條及土地法第43條所指不動產公
    示登記之規定不符，而原告均未就信託關係提出證明，且本
    件原告所爭執者，係在被告所有之已登記不動產所為之占有
    （經確定判決認定是無權占有），與原告所指之信託關係全
    然無關，且原告並非就系爭標的物以居於所有權、典權、留
    置權、質權之權利人地位而加以請求，是其主張自無理由。
  (二)本件被告聲請強制執行，所提出之執行名義為依據強制執行
    法第4 條第1 項第1 款確定之終局判決（鈞院92年度重訴字
    第134 號民事判決、台灣高等法院92年度重上字第493 號民
    事判決、最高法院95年度台上字第726 號民事裁定暨確定證
    明書），經確定判決所確認者，自不得另為爭執。
  (三)系爭台北市○○區○○段二小段421 地號與相鄰同段之422
    地號與原告所購入房屋座落基地即同段423 地號等三筆土地
    ，面積範圍或有重疊處，但原告就此部份爭執顯與本件訴訟
    全然無關。
    並聲明：原告之訴駁回。
四、兩造不爭執之事實：
  (一)債權人即被告以本院92年度重訴字第134 號民事確定判決為
    執行名義，聲請執行將台北市○○區○○段二小段421 地號
    上如附圖所示之Ａ、Ｂ部分面積共55.24 平方公尺之地上物
    拆除，由本院95年度執字第14270 號拆屋還地執行事件執行
    中。後被告以同一執行名義，就不當得利之金錢請求部分，
    再追加執行查封拍賣附表一所示不動產。
  (二)本件原告係本院92年度重訴字第134 號民事事件中之被告劉
    馥玫、劉紳全之母，並由其擔任該事件之訴訟代理人。
    上開事實，有本院95年度執字第14270 號執行卷、92年度重
    訴字第134 號民事事件案卷可稽，且為兩造所不爭執，自可
    信為真實。
五、茲兩造爭執點為：
  (一)本件與前案已確定之終局判決（即本院92年度重訴字第134
    號民事判決、台灣高等法院92年度重上字第493 號民事判決
    、最高法院95年度台上字第726 號民事裁定）是否為同一事
    件？
  (二)系爭房屋及土地是否係原告出資購買，僅依信託關係登記於
    子女名下？
  (三)系爭房地即台北市○○區○○路二段154 巷23弄1 號1 樓房
    屋及座落土地之買賣關係，被告是否有違約？原告得否再事
    爭執？
  (四)系爭台北市○○區○○段二小段421 地號與相鄰同段之422
    地號與原告所購入房屋座落基地即同段423 地號等三筆土地
    ，面積範圍是否有重疊處？與本件原告之主張是否有關？
    茲論述如下：
  (一)本件與前案已確定之終局判決（即本院92年度重訴字第134
    號民事判決、台灣高等法院92年度重上字第493 號民事判決
    、最高法院95年度台上字第726 號民事裁定）是否為同一事
    件？
    被告雖抗辯本件執行名義，為已確定之終局判決，依據民事
    訴訟法第400 條第1 項規定「除別有規定外，確定之終局判
    決就經裁判之訴訟標的，有既判力。」，及「訴訟標的於確
    定之終局判決中經裁判者，當事人不得就該法律更行起訴。
    」、「所謂既判力不僅關於其言詞辯論終結前所提出之攻擊
    防禦方法有之，即其當時提出而未提之攻擊防禦方法亦有之
    。」及「訴訟標的之法律關係，於確定之終局判決中經裁判
    者，當事人之一造以該確定判決之結果為基礎，於新訴訟用
    作攻擊防禦方法時，他造應受其既判力拘束，不得以該確定
    判決言詞辯論終結前，所提出或得提出而未提出之其他攻擊
    防禦方法為與確定判決意旨相反之主張…」，有最高法院30
    年上字第87號判例、最高法院51年台上字第665 號判例及最
    高法院42年台上字第1306號判例可稽，本件原告即不得再為
    爭執等語。然查：「訴訟法上所謂一事不再理之原則，乃指
    同一事件已有確定之終局判決者而言。其所謂同一事件，必
    同一當事人就同一法律關係而為同一之請求，若此三者有一
    不同，即不得謂為同一事件，自不受確定判決之拘束。」最
    高法院著有19年上字第278 號判例可參，本院92年度重訴字
    第134 號民事確定判決之當事人為本件被告與劉馥玫、劉紳
    全，與本件之當事人既有不同，即非同一事件，本院自仍應
    就原告主張是否有理由進行實體上之審理。
  (二)系爭房屋及土地是否係原告出資購買，僅依信託關係登記於
    子女名下？
    原告雖主張系爭房屋及土地係原告出資購買，僅依信託關係
    登記於子女名下；被告則否認原告與其子女係信託關係而為
    真正所有權人。經查：原告此部分主張之依據無非為：係原
    告出面購買系爭房地，登記於子女名下，有訴外人王美雲可
    證明此事實，及被告於另件刑事偵查案件，曾寄信件予檢察
    官，謂：「…本人當初與合夥人林芳玉女士及陳和東共同出
    資購買土地，並建築九十戶五層樓公寓，由被告人其母乙○
    ○女士，以其子劉蔚名義與我等簽訂買賣契約…」等語，並
    據提出信函影本1 件為證（見本院卷第13頁）。然，依我國
    社會常情，由父母出資購買不動產而登記於子女名下之情形
    所在多有，其亦可能係基於贈與之意，尚難認即係信託關係
    。況信託法已於85年1 月26日公布施行，原告亦未依信託法
    之規定辦理登記，此由系爭不動產登記謄本所示（見本院卷
    第120~123 頁），移轉原因係「買賣」而非信託可明，是原
    告之主張與民法第759 條及土地法第43條不動產公示登記之
    規定不符。此外，原告未能就信託關係提出確切之證明，且
    本件原告既為本院本院92年度重訴字第134 號民事事件被告
    劉馥玫、劉紳全之母，並由其擔任該事件之訴訟代理人，然
    均未曾在該案件主張有何信託關係，應認原告此部分之主張
    並不足採。
  (三)系爭房地即台北市○○區○○路二段154 巷23弄1 號1 樓房
    屋及座落土地之買賣關係，被告是否有違約？原告得否再事
    爭執？
    原告主張被告就兩造間系爭房地之買賣，確有違約情事等語
    。被告則抗辯如原告主張係實際出資之買受人，就上開之買
    賣價金未全數清償與被告及訴外人等之相關爭議業經三審定
    讞之民事確定判決認定，並據提出台灣台北地方法院69年訴
    字第8572號民事判決、台灣高等法院70年上字第457 號民事
    判決、最高法院72年台上字第2102號民事判決、台灣高等法
    院72年上更（一）字第391 號民事判決、最高法院73年台上
    字第751 號民事裁定為證（見本院卷第124~181 頁），原告
    亦不得再為與事實相反之主張等語。經查，原告所指之被告
    就兩造間系爭房地之買賣是否有違約，亦與原告主張其是否
    有所有權，是否得足以排除強制執行之權利無涉，自無審酌
    之必要。
  (四)系爭台北市○○區○○段二小段421 地號與相鄰同段之422
    地號與原告所購入房屋座落基地即同段423 地號等三筆土地
    ，面積範圍是否有重疊處？與本件原告之主張是否有關？
    經查：系爭台北市○○區○○段二小段421 地號與相鄰同段
    之422 地號與原告所購入房屋座落基地即同段423 地號等三
    筆土地，具體之範圍是否有重疊之處，亦與本件原告主張之
    債務人異議之訴無涉。故原告就此部分聲請調查證據傳喚證
    人江靜福及履勘重測系爭土地之面積，核無調查之必要，附
    此敘明。
六、按第三人就執行標的物有足以排除強制執行之權利者，得於
    強制執行程序終結前，向執行法院對債權人提起異議之訴，
    強制執行法第15條前段固定有明文。然原告並未能證明其係
    台北市○○區○○段二小段421 地號上如附圖所示之Ａ、Ｂ
    部分面積共55.24 平方公尺之地上物及系爭房地之所有權人
    ，並無排除系爭強制執行事件強制執行之權利。從而，原告
    依強制執行法第15條之規定，請求判決本院95年執字第1427
    0 號拆屋還地執行事件之強制執行程序應予撤銷，被告不得
    執本院92年度重訴字第134 號民事判決為執行名義，對原告
    所有，坐落於台北市○○區○○段二小段421 地號土地如該
    判決附圖所示Ａ、Ｂ部分，及如附表一所示之不動產聲請強
    制執行，並無理由，應予駁回。
七、本件訴訟費用額確定為75,646元（即第一審裁判費75,646元
    ），並應由原告負擔。
八、本件判決基礎已臻明確，原告其餘之攻擊防禦方法及訴訟資
    料經本院斟酌後，核與判決不生影響，無一一論述之必要，
    併予敘明。
九、據上論結，原告之訴為無理由，依民事訴訟法第78條、第87
    條第1 項，判決如主文。
中　　華　　民　　國　　96　　年　　5 　　月　　25　　日
                  民事第一庭  法  官  陳麗芬
以上正本證明與原本無異。
如對本判決上訴須於判決送達後20日內向本院提出上訴狀。
中　　華　　民　　國　　96　　年　　5 　　月　　30　　日
                              書記官  林宗勳
